最高法院刑事判決　　　　　　　九十四年度台上字第一五九號
　　上　 訴　 人　台灣高等法院檢察署檢察官
　　上訴人即被告　甲○○
　　　　　　　　　　　　　巷1.
上列上訴人等因被告偽造文書案件，不服台灣高等法院台南分院
中華民國九十一年二月一日第二審判決（九十年度上訴字第一五
六三號，起訴案號：台灣台南地方法院檢察署八十八年度偵字第
一三二四六號、八十八年度偵續字第一一三號），提起上訴，本
院判決如下：
    主  文
原判決關於甲○○部分撤銷，發回台灣高等法院台南分院。
甲○○之上訴駁回。
    理  由
一發回部分：
本件原判決認定被告甲○○於民國八十九年二月底間之某日，在
台南市○○路○段「小北夜市」及台南市○○路○段「公十一」
停車場附近等處，以新台幣（下同）一萬六千元之代價，向綽號
「麥可」之成年男子購得如原判決附表編號一至三之偽造信用卡
三張，而在不詳處所，於該附表編號一、二之信用卡背面簽名欄
上偽造「林佑任」之署名各一枚，足以生損害於「林佑任」之信
用及遠東商業銀行、新竹商業銀行對信用卡消費管理之正確性。
旋即基於意圖為自己不法之所有及行使偽造私文書之概括犯意，
於八十九年二月底，持該附表編號一之偽造信用卡，至台南縣永
康市大灣地區某家成衣店刷卡購買衣物，並在簽帳單持卡人收執
聯之簽名欄上偽簽「林佑任」之署名二枚（一式二聯，簽寫一枚
、複寫一枚），作成不實之簽帳單私文書，復將偽造完成之信用
卡簽帳單持交上開特約消費商店而行使之，致該特約消費商店誤
信確有林佑任消費，而陷於錯誤同意其刷卡消費，並交付二千元
之衣物，足生損害於林佑任及遠東商業銀行。同年三月十二日下
午六時許，被告持該附表編號一、二之偽造信用卡，至台南縣善
化鎮○○路三二一號「東洲通訊行」，購買行動電話及「ＯＫ補
充卡」，並先後在二筆簽帳單顧客收執聯之簽名欄上各偽簽「林
佑任」之署名二枚（一式二聯，簽寫一枚、複寫一枚），作成不
實之簽帳單私文書，復將偽造完成之信用卡簽帳單持交「東洲通
訊行」而行使之，致「東洲通訊行」誤信確有林佑任消費，而陷
於錯誤同意其刷卡消費，並交付價值七千六百五十元之行動電話
一支及三千零九十元之「ＯＫ補充卡」九張，足生損害於富邦銀
行、遠東商業銀行及林佑任。嗣於同日下午六時三十分許，經警
據報當場在「東洲通訊行」當場查獲。被告明知真實姓名年籍均
不詳，綽號「陳代書」之成年男子乃偽造信用卡集團之成員，竟
與「陳代書」及沈俊承（業經第一審判決確定）共同基於變造特
種文書、行使偽造私文書及詐欺取財之犯意聯絡，由被告與沈俊
承於八十九年四月十八日，在不詳處所，分別提供自己之相片各
一張予「陳代書」，再由「陳代書」將被告及沈俊承之相片換貼
在「凌銘智」及「陳裕洋」國民身分證上，加以變造，足生損害
於「凌銘智」、「陳裕洋」二人及戶政機關核發國民身分證之正
確性。嗣於同年月二十一日中午，在台南市○○路「隨緣茶坊」
，由陳代書將上開變造完成之國民身分證二張及該附表編號四至
十一所示偽造信用卡八張轉交予沈俊承，隨由被告、沈俊承夥同
具有共同犯意聯絡之周世勳（由第一審另行審結）及另真實姓名
年籍姓名均不詳綽號「隆仔」之成年男子等人，於同日下午二時
五十分許，由沈俊承與周世勳分別在該附表編號四、九之信用卡
背面簽名欄上偽造「陳裕洋」及「陳佳宏」之署名各一枚，足以
生損害於「陳裕洋」、「陳佳宏」之信用及第一商業銀行、華南
商業銀行對信用卡消費管理之正確性，並各持該二張偽造信用卡
，在台南市○○路二二六號「羅蜜歐通訊行」刷卡購買行動電話
三支（其中沈俊承購得一支、周世勳購得兩支），沈俊承與周世
勳並分別在二筆簽帳單持卡人收執聯之簽名欄上各偽簽「陳裕洋
」及「陳佳宏」之署名二枚（一式二聯，簽寫一枚、複寫一枚）
，作成不實之簽帳單私文書，復將偽造完成之信用卡簽帳單持交
「羅蜜歐通訊行」而行使之，致「羅蜜歐通訊行」誤信確有陳裕
洋及陳佳宏消費，而陷於錯誤同意其二人刷卡消費，並分別交付
價值二萬七千五百元之行動電話一支及三萬三千五百元之行動電
話二支予沈俊承與周世勳，足生損害於「陳裕洋」、「陳佳宏」
及第一商業銀行、華南商業銀行。同日下午三時二十分許及四時
許，其四人又先後至台南市○○路○段五號「忠明國際電訊」及
台南市○○路四八九號「午碩實業社」處，由周世勳分持該附表
編號九及十之偽造信用卡，各刷卡購得行動電話一支，並分別在
二筆簽帳單持卡人收執聯之簽名欄上各偽簽「陳佳宏」之署名三
枚（一式三聯，簽寫一枚、複寫二枚），作成不實之簽帳單私文
書，復將偽造完成之信用卡簽帳單持交「忠明國際電訊」及「午
碩實業社」行使之，致「忠明國際電訊」及「午碩實業社」誤信
確有陳佳宏消費，而陷於錯誤同意其刷卡消費，並分別交付價值
一萬七千五百元及一萬六千四百九十元之行動電話各一支予周世
勳，足生損害於「陳佳宏」及華南商業銀行、台新商業銀行。同
日下午六時許，經警據報在台南市○○路六０七號前，當場查獲
被告及沈俊承，並扣得該附表編號四至十一所示之偽造信用卡八
張、信用卡消費簽帳單商店收執聯四張（第二、三聯各二張）、
變造「凌銘智」、「陳裕洋」之國民身分證各一張及行動電話五
支等物。因而撤銷第一審關於此部分之判決，改判論處被告共同
連續行使偽造私文書，足以生損害於他人罪刑，固非無見。
惟查：(一)按供犯罪所用之物，以屬於犯人者為限，得沒收之，刑
法第三十八條第一項第二款、第三項定有明文。依原判決認定之
事實，被告與綽號「陳代書」等人共同基於變造特種文書之犯意
聯絡，由被告與沈俊承分別提供自己之相片一張予「陳代書」，
再由「陳代書」將彼等之相片換貼在「凌銘智」及「陳裕洋」國
民身分證上，加以變造等情。則該經變造之「凌銘智」及「陳裕
洋」國民身分證，並非被告或共同被告所有，僅能將屬於被告等
所有之照片諭知沒收，但原判決卻將「凌銘智」及「陳裕洋」國
民身分證各一張全部宣告沒收，自屬違法。(二)原判決事實欄記載
被告在東洲通訊行被當場查獲，並查扣原判決附表編號一至三之
信用卡消費簽帳單顧客收執聯（即第一聯）二張（見原判決第三
頁第十至十二行），於理由欄內說明「扣案之附表編號一、二偽
造信用卡消費簽帳單第一聯二張」為被告或共犯所有應依刑法第
三十八條第一項第二款之規定，宣告沒收；「另附表所示之偽造
信用卡消費簽帳單第二聯二張」，係被告所有供犯罪所用之物，
無法證明已滅失，併予宣告沒收。但主文內僅諭知「附表編號一
、二所示之偽造信用卡消費簽帳單『第二聯』貳張」沒收，對於
該消費簽帳單「第一聯」漏未宣告沒收，自屬違法。又原判決於
理由欄亦說明信用卡消費簽帳單第二、三聯，由持卡人提出交付
予特約商店，特約商店將第二聯存查，第三聯則轉交由聯合信用
卡中心存查，非屬被告所有，不得宣告沒收，僅能依刑法第二百
十九條之規定，沒收其上之署押。原判決卻於主文欄諭知「附表
編號一、二所示之偽造信用卡消費簽帳單『第二聯』貳張……附
表編號九、十所示之偽造信用卡消費簽帳單第一、『二聯』各貳
張」沒收，致理由之說明與主文之記載互相矛盾，難認適法。檢
察官上訴意旨執以指摘原判決不當，非無理由，應認原判決有發
回更審之原因。
二駁回部分：
查第三審上訴書狀，應敘述上訴之理由，其未敘述者，得於提起
上訴後十日內補提理由書於原審法院，已逾上述期間，而於第三
審法院未判決前仍未提出上訴理由書狀者，第三審法院應以判決
駁回之，刑事訴訟法第三百八十二條第一項、第三百九十五條後
段規定甚明。本件上訴人即被告甲○○因偽造文書案件，不服原
審判決，於民國九十一年二月二十七日提起上訴，並未敘述理由
，迄今逾期已久，於本院未判決前仍未提出，依上開規定其上訴
自非合法，應予駁回。
據上論結，應依刑事訴訟法第三百九十七條、第四百零一條、第
三百九十五條後段，判決如主文。
中　　華　　民　　國　九十四　年　　一　　月　 十三　 日
                      最高法院刑事第六庭
                          審判長法官  吳　雄　銘
                                法官  池　啟　明
                                法官  石　木　欽
                                法官  郭　毓　洲
                                法官  吳　三　龍
      本件正本證明與原本無異
                                      書  記  官
中　　華　　民　　國　 九十四　年 　一　　月　 十七　 日
                                                      v
